【裁判字號】    91,易,473
【裁判日期】    920829
【裁判案由】    違反著作權法
【裁判全文】
臺灣高雄地方法院刑事判決                          九十一年度易字第四七三號
    公  訴  人  臺灣高雄地方法院檢察署檢察官
    被      告  王志新
右列被告因違反著作權法案件，經檢察官提起公訴（九十年度偵字第一三一六四號）
，本院判決如左：
    主  文
王志新無罪。
    事  實
一、公訴意旨略以：被告王志新係設於高雄市○○區○○○路○○○號競鋒ＡＶ影音
    館之負責人，明知附表所示三部片等為派拉蒙影片公司享有著作權之著作物，且
    已授權協和國際多媒體股份有限公司（下稱協和公司）為台灣地區獨家之發行商
    及代理商，享有上開著作之著作財產權、翻譯權、改作權。竟未經與協和公司簽
    約授權合約，於民國九十年五月間，向友人劉俊良以每片新台幣（下同）五百元
    之價格購得，並在網路上以每片一百五十元之價格上網購得上開影片之中字幕卡
    ，配合上開自友人購得之影片置於其店內，明知上開影片中文翻譯部分係未經協
    和公司同意所取得之侵害他人著作權之著作，竟於九十年五月間，意圖散布而陳
    列上開影片在競鋒ＡＶ影音館之櫃台旁之片架上，供不特定人交換、承租，收取
    一定之費用，已出租過一、二次，致侵害協和公司之著作財產權。嗣於同年五月
    十五日十四時二十分許，為警在上址，當場查獲，扣得附表所示影片及中文字匣
    四個、目錄二張，因認被告涉犯九十二年七月九日修正公布前之著作權法第九十
    三條第三款、第八十七條第二、三款、第九十二條之罪。
二、按犯罪事實應依證據認定之，無證據不得推定其犯罪事實，又不能證明被告犯罪
    者，應諭知無罪之判決，刑事訴訟法第一百五十四條、第三百零一條第一項分別
    定有明文。本件公訴人認被告涉有右揭罪嫌，無非以警方持搜索票至上開影視社
    搜索，在陳列架上扣得上開三張協和公司享有獨家出租、發行權之影碟，被告向
    劉俊良購得前開影片之時當知限於非散佈之用始可免責尤將之出租，被告確有以
    出租及明知為侵害著作權之物意圖散布而陳列之方法，侵害他人之著作權，為其
    主要論據。訊據被告王志新固未否認確有將扣案之三部影碟出借予音響客戶並酌
    收費用，惟堅決否認有何違反著作權法之犯行，辯稱：扣案影音光碟係劉俊良在
    國外購得以便回國供己觀賞之用，嗣後因認無保存之必要所以才出售，該等光碟
    片係合法取得之著作物，為配合影片觀賞才透過網路向不詳姓名之人購買扣案之
    字匣，光碟片及字匣原則上係為測試所售音響效能之用，若有出借與同好亦僅酌
    收工本費五十元等語。經查：
(一)、本件扣案如附表所示視聽著作，係美國派拉蒙公司享有著作權，並將該該視聽著
    作之銷售、發行、中文翻譯改作權等著作財產權專屬授權予協和公司為中華民國
    台灣地區之碟影片等獨家代理商，派拉蒙公司授權之期間ＶＨＳ部分自西元（下
    同）二０００年二月一日起至二００二年一月三十一日止；ＤＶＤ部分自二００
    一年二月一日起至二００二年一月三十一日止，ＶＣＤ之授權期間為二００一年
    五月一日起至二００二年四月三十日止，有派拉蒙公司英文授權書並經我國駐洛
    杉磯台北經濟文化辦事處驗證及中文譯本各二份在卷可憑，而協和公司之上述權
    利受侵害時，亦可以自身名義提出告訴之事實，亦於前開授權書中記載明確，是
    本件業經告訴權人合法告訴，合先敘明。
(二)、再者，本件為警查獲扣案如附表所示影音光碟片包括「不可能的任務２」、「將
    軍的女兒」、「殺戮戰警」等，係證人劉俊良於九十年一月間於美國購得，嗣因
    觀賞後認為無保存之必要，便趁至被告店裡選購音響設備之機會售予被告之事實
    ，業據被告供陳在卷，核與證人劉俊良於本院審理時證述情節相符（見本院九十
    一年四月十九日筆錄），且有卷內所附劉俊良護照內頁影本及入出境紀錄查詢結
    果一紙可憑。再者，扣案之影音光碟片三片經告訴代理人當庭勘驗，確認為平行
    輸入之真品無訛（見本院九十二年四月三日筆錄），從而，前開影片為平行輸入
    之真品，其輸入者為證人劉俊良，且其以合法攜入行李之方式輸入該影片之目的
    在於供己觀賞，輸入之初並非為散布之意圖堪予認定。
(三)、按合法著作重製物之所有人，得出租該重製物，著作權法第六十條第一項前段定
    有明文（九十二年七月九日修正公布前、後之著作權法均同此規定），此即所謂
    的「第一次銷售原則」，亦即著作權人將其著作重製物第一次售出後，其權利即
    耗盡，著作權人不能再對已出售之重製物禁止出售或出租。又著作權法第八十七
    條第四款雖規定：「未經著作財產權人同意而輸入著作原件或其重製物者，除本
    法另有規定外，視為侵害著作權」，然依同法第八十七條之一第一項第三款亦規
    定：「為供輸入者個人非散布之利用或屬入境人員行李一部分而輸入著作原件或
    一定數量重製物者」，不適用同法第八十七條第四款之規定。而內政部於八十二
    年四月二十四日，以台內著字第八二七四八七○號公告訂定：「著作權法第八
    十七條之一第一項第二款及第三款之一定數量」，其第二點第三款規定：「為供
    輸入者個人非散布之利用而輸入著作重製物者，每次每一著作以一份為限」，第
    四款規定：「屬入境人員行李之一部分而輸入著作重製物者，每次每一著作以一
    份為限」。故如符合著作權法第八十七條第一項第三款規定，即「為供輸入者個
    人非散布之利用」或「屬入境人員行李之一部分」二種情形之一，而每次每一著
    作僅輸入一份者，仍屬合法輸入行為。本件扣案之影片係證人劉俊良在九十年一
    月間自美國購得之真品，以入境旅客行李之一部分輸入，已如前述，既查無其他
    積極事證足認證人劉俊良輸入系爭影片之目的原即非在供己使用，或其輸入之系
    爭影碟片每片均有二份以上，則系爭影碟片既係證人劉俊良原為供自己非散布之
    利用而自美國輸入，其輸入之數量亦在規定之限制範圍內，揆諸前揭說明，應認
    劉俊良輸入系爭影碟片之行為，並無違反著作權法第八十七條第四款之規定可言
    。又被告本身亦無著作權法第八十七條第四款所稱，未經著作著作權人同意而輸
    入著作原件或其重製物之行為，該劉俊良所輸入之著作物既係為合法著作重製物
    ，被告取得該物所有權，為合法著作重製物所有人，依著作權法第六十條規定，
    仍得依著作權法第六十條第一項之規定加以出租。
(四)、又公訴意旨雖另指被告明知扣案字匣係他人擅自重製上開影碟中文字幕匣而侵害
    告訴人翻譯權，係侵害他人著作權之物而仍加以散佈，然查：扣案中文字匣係被
    告自網路上購得之情，除據被告供陳在卷，並有被告所提出下載自網路上販賣中
    文字匣網頁之廣告一紙在卷可憑，足見該等中文字匣確係網路市場上流通之商品
    ，並無證據顯示係被告所重製，先予說明。又告訴人取得美商派拉蒙影片公司之
    授權範圍包括中文翻譯部分固如前述，然查卷內並無被告出租扣案光碟片之資料
    ，亦無被告曾否提供扣案自夾攻他人使用之紀錄，審諸中文字匣並非欣賞扣案影
    片必備之物品，而被告亦陳稱：「扣案的影片我都是作為試驗機器使用，如果客
    人有要求我才會借給他，時間已久我不記得這些人有無借這些字匣，我之所以購
    買字匣一方面是自己欣賞時方便，另一方面以備客人沒有能力閱讀能力時可以提
    供服務，但是因為時間已久，我不確定這些曾經借用影片之人有無向我借字匣」
    之語，本件既無證據足資證明被告將扣案影片出租與他人使用時必然連同扣案字
    匣出租，是被告曾經將影片出租之情即便屬實，亦不當然意謂被告確有散佈或陳
    列扣案字匣之行為，尚難竟以被告持有該等字匣逕認其有違反著作權法第八十七
    條第二、三款之犯行。
綜上所陳，被告既係合法著作物重製物之所有人，依法自得為該等著作物之出租行為
，扣案之中文字匣為被告所有固然屬實，然扣案影片既非必然須伴隨扣案中文字匣始
得觀賞，本件又無證據足以證明被告確實曾經將扣案字匣連同扣案影片一併出租或隨
同陳列，是乏積極證據足以顯示被告確有公訴人所指之犯行，既不能證明被告犯罪，
揆諸首揭說明，自應為被告無罪之諭知。
據上論斷，應依刑事訴訟法第三百零一條第一項，判決如主文。
中      華      民      國    九十二    年      八      月    二十九    日
                                  臺灣高雄地方法院刑事第十一庭
                                      法  官    卓立婷
右正本證明與原本無異。
如不服本判決，應於判決送達後十日內，向本院提出上訴狀。
                                      書記官    李春慧
中      華      民      國    九十二    年      九      月     十五     日
附表：
┌───┬───────────┬─────┐
│編號  │    中文片名          │  數量    │
├───┼───────────┼─────┤
│一    │不可能的任務二        │   一片   │
├───┼───────────┼─────┤
│二    │將軍的女兒            │   一片   │
├───┼───────────┼─────┤
│三    │殺戮戰警              │   二片   │
└───┴───────────┴─────┘

司法院資訊處製作；財團法人民間司法改革基金會備份。
